【裁判字號】    91,訴,1032
【裁判日期】    920227
【裁判案由】    毒品危害防制條例
【裁判全文】
臺灣臺北地方法院刑事判決                        九十一年度訴字第一三二號
    公  訴  人  臺灣臺北地方法院檢察署檢察官
    被      告  丁○○
右列被告因違反毒品危害防制條例案件，經檢察官聲請簡易判決處刑（九十一年度偵
字第三一一四號），本院認應改依通常程序審理，判決如左：
    主  文
黃覺妹連續轉讓第二級毒品，處有期徒刑玖月，緩刑年，扣案之ＭＤＭＡ（零點壹
玖公克）沒收銷燬之，緩刑期內交付保護管束。
被訴幫助施用第二級毒品部分無罪。
    事  實
一、黃覺妹明知ＭＤＭＡ為毒品危害防制條例所列之第二級毒品，不得非法施用及轉
    讓。其先於民國九十一年二月十四日晚間八時許在臺北市○○路○段某處向真實
    姓名、年籍不詳綽號「小思」之成年女子，以ＭＤＭＡ（俗稱搖頭丸）每顆新台
    幣（下同）二百五十元之價格，購買ＭＤＭＡ五顆。再於九十一年二月十五日上
    午六時起至上午十時三十分間（公訴人誤載為下午）在臺北市○○○路○段三號
    錢櫃ＫＴＶ二０一室包廂內，基於轉讓ＭＤＭＡ之概括犯意，連續無償轉讓ＭＤ
    ＭＡ予戊○○一顆、甲○○各半顆、丙○○一顆（均經觀察、勒戒後不起訴處分
    ）供其等施用。嗣於同日上午十時三十分許，為警在上址查獲，並扣得ＭＤＭＡ
    半顆（重零點壹玖公克）。
二、案經臺北市政府警察局少年隊移送台灣台北地方法院檢察署檢察官偵查起訴。
    理  由
甲、有罪部分
一、訊據被告黃覺妹對於右揭事實矢口否認，辯稱：我與戊○○去逛街時，在京華城
    遇到一個女孩子「小思」，我跟她買了五顆ＭＤＭＡ及二支大麻，總共花了一千
    多元。因為戊○○約我去唱歌，我才把ＭＤＭＡ及大麻從家裡帶過去要自己用。
    我把ＭＤＭＡ及大麻塞在香菸盒的透明紙袋內，我要去上廁所，就把煙放在桌上
    時，可能就一起夾出來。我沒有把大麻及ＭＤＭＡ交給別人施用，是他們自己拿
    的，我也沒有想要賣或提供他們施用云云。惟查：
（一）右揭事實業據被告於檢察官訊問時供述：（問：何時販賣毒品？）我沒有，只
      是代人拿而已。因我有認識之人，我去拿來與我朋友一起用，我提供給戊○○
      半顆搖頭丸，甲○○、己○○各半顆，乙○○一顆，黃子薇一顆半，她又拿給
      丙○○，我只回收本錢而已，沒有賺錢等語（九十一年二月十五日九時五十分
      筆錄）；又其於檢察官第二次訊問時供稱：沒有賣毒品，與他們也無恩怨，大
      家都是朋友，當日是約唱歌，我知他們也有在用，我一進去，就將ＭＤＭＡ放
      在桌上，就去洗手間，他們有塞錢給我，但我不收。我原本是自己要用，但他
      們覺得拿了我的東西，就要付錢給我等語（九十一年二月二十六日筆錄），核
      與甲○○於檢察官訊問時之供述：當日黃覺妹一到ＫＴＶ就將ＭＤＭＡ放在桌
      上，我們就拿來用，我們認為拿了別人的東西，要付錢，我們塞錢給她，她不
      收，也未說明代價，價格多少等語（九十一年二月二十六日筆錄）大致相符。
（二）又本院調查時，證人甲○○證述：我一個人進去時就看到戊○○、黃覺妹在場
      ，有看到她們吃搖頭丸，桌上有搖頭丸，我也吃了半顆等語；證人丙○○證稱
      ：（問：當天你施用什麼？）我施用ＭＤＭＡ；證人戊○○亦證述：我進去時
      ，ＭＤＭＡ及大麻就在桌上，我先抽香菸，然後看到ＭＤＭＡ，我看沒有人就
      先吃了一顆ＭＤＭＡ，我知道ＭＤＭＡ及大麻都是黃覺妹的等語（見本院九十
      一年十一月六日筆錄）。綜上所述，被告於進入ＫＴＶ包廂後，將ＭＤＭＡ放
      置於桌上，外觀上，即有提供ＭＤＭＡ予在場者施用之意，且其主觀上，在戊○○、甲○○、丙○○等人拿取施用時，亦未表示反對之意，參以搖頭丸乃屬
      派對、聚會中吸毒者用於刺激精神狀態之物，倘被告無轉讓之意，何須將ＭＤ
      ＭＡ自口袋中取出放置於桌上處於他人可隨時取用之狀態，況搖頭丸為公告查
      禁之第二級毒品，持有者莫不隱密為之，被告如無轉讓之意，應將之藏置於身
      上，而非取出公然放置於桌上，是被告於偵查中供述提供ＭＤＭＡ（搖頭丸）
      予戊○○、甲○○、丙○○施用之自白，與證人證述之情節大致相符，應堪採
      信。被告於本院審理時辯稱其無轉讓之意，應為其卸責之詞，與事實不符，難
      以採信。
（三）再查，證人戊○○、甲○○、丙○○於為警查獲時採取之尿液經送檢驗結果，
      ＭＤＭＡ呈陽性反應，有台北市立療養院煙毒尿液檢驗報告書各一份在卷可憑
      。又戊○○、甲○○、丙○○經本院裁定送觀察、勒戒後，業經台灣臺北地方
      法院檢察署檢察官處分不起訴，分別有該署九十一年度毒偵字第二三二號、九
      十一年度毒偵字第二三三號、九十一年度毒偵字第二三四號不起訴處分書各一
      份在卷可憑。
（四）此外，扣案疑似ＭＤＭＡ黃色藥錠半顆（重零點一九公克），經檢驗結果檢出
      ＭＤＡ、ＭＤＭＡ成分，有臺北市政府警察局九十一年三月二十五日北市鑑毒
      字第八六號鑑驗通知書一份在卷可稽，是本件事證明確，被告犯行，堪以認定
      ，應予依法論科。
二、按ＭＤＭＡ屬於毒品危害防制條例第二條第二項第二款之第二級毒品，依毒品危
    害防制條例第八條第二項、第十條第二項、第十一條第二項等規定，不得非法轉
    讓、施用或持有之，核被告轉讓第二級毒品ＭＤＭＡ之行為，係犯毒品危害防制
    條例第八條第二項之轉讓第二級毒品罪。被告持有ＭＤＭＡ之低度行為，為轉讓
    之高度行為所吸收，不另論罪。其先後多次轉讓ＭＤＭＡ予不同人之犯行，時間
    緊接，手段同一，觸犯構成要件相同之罪名，顯係基於同一概括犯意反覆為之，
    應依連續犯之規定論以一罪，並依法加重其刑。又公訴人漏未論及被告轉讓ＭＤ
    ＭＡ予戊○○之犯行，惟此部分與已起訴之有罪部分，有連續犯之裁判上一罪關
    係，為起訴效力所及，本院自得一併審理。至公訴人認被告另有轉讓ＭＤＭＡ予
    己○○、乙○○之犯行，惟己○○、乙○○為警查獲時採取之尿液經送檢驗結果
    ，ＭＤＭＡ呈陰性反應，有台北市立療養院煙毒尿液檢驗報告書各一份在卷可憑
    ，是被告此部分犯行，罪證尚有不足而有可疑之處。而犯罪事實，應依積極證據
    ，依「罪證有疑，利於被告」之證據法則，此部分自應為無罪之諭知，惟因與前
    揭有罪部分有連續犯之裁判上一罪之關係，爰不另為無罪之諭知。爰審酌被告轉
    讓行為雖屬無償，然提供毒品供人施用，不僅危害他人身心健康，且影響國家競
    爭力、破壞社會善良風俗，又其犯後否認犯行，其品行、智識程度、犯罪動機、
    目的、手段、轉讓之數量等一切情狀，量處如主文所示之刑。又查被告前未曾受
    有期徒刑以上刑之宣告，有台灣高等法院被告全國前案紀錄表、臺灣高等法院檢
    察署刑案紀錄簡覆表各一份在卷可考，念其年紀尚輕，因好玩樂致罹典章，經此
    偵審程序，當知所警惕，信無再犯之虞，本院認所宣告之刑以暫不執行為適當，
    爰併諭知緩刑三年，以勵自新。惟為使被告確實記取教訓，並提供其必要之身心
    協助、輔導及督促，促令其有正確之法律觀念，爰併宣告於緩刑期內交付保護管
    束，俾由地方法院檢察署之觀護人予以適當之督促，以發揮附條件緩刑制度之立
    意及避免短期自由刑執行衍生之不當效果。至扣案之ＭＤＭＡ半顆（重零點一九
    公克），為被告轉讓毒品犯行所剩餘之物，依毒品危害防制條例第十八條第一項
    之規定，不論屬於犯人與否，併予宣告沒收銷燬之。
乙、無罪部分
一、公訴意旨另以：被告基於概括犯意，於前揭犯罪事實所述之時、地另有幫助甲○○、己○○、乙○○、丙○○施用大麻之犯行，因認被告亦涉有毒品危害防制條
    例第十條第二項幫助施用第二級毒品罪嫌。
二、按犯罪事實應依證據認定之，無證據不得推定其犯罪事實，刑事訴訟法第一百五
    十四條定有明文。次按刑事訴訟法上所謂認定犯罪事實之證據，係指足以認定被
    告確有犯罪行為之積極證據而言，該項證據自須適合於被告犯罪事實之認定，始
    得採為斷罪資料（最高法院二十九年上字第三一０五號判例意旨參照）。再按被
    告之自白，不得作為有罪判決之唯一證據，仍應調查其他必要之證據，以察其是
    否與事實相符，刑事訴訟法第一百五十六條第二項定有明文。所謂其他必要之證
    據，即補強證據。而刑事訴訟法此一規定之立法目的，係欲以補強證據擔保自白
    之真實性，亦即以補強證據之存在，藉以限制自白在證據上之價值。又所謂補強
    證據，係指除該自白本身外，其他足資證明自白之犯罪事實確具有相當程度真實
    性之證據而言；雖其所補強者，非以事實之全部為必要，但亦須因補強證據與自
    白之相互利用，而足使犯罪事實獲得確信者，始足當之。從而，被告雖經自白，
    苟查無補強證據足資擔保其真實性，該自白根本失其證據之證明力，不得採為判
    斷事實之根據（最高法院七十四年臺覆字第一０號判例及四十六年臺上字第八０
    九號判例意旨參照）。
三、查被告於偵查中及本院審理時堅決否認有幫助施用大麻之犯行，辯稱：大麻打算
    自己在廁所吸，沒有把大麻交給別人使用等語。再查，戊○○、甲○○、己○○
    、乙○○、丙○○、黃子薇為警查獲時採取之尿液經送檢驗結果，安非他命類及
    嗎啡均呈陰性反應，有台北市立療養院煙毒尿液檢驗報告書各一份在卷可憑。且
    扣案之大麻二支，僅其中一支已吸過，亦有臺北市政府警察局少年警察隊臨檢紀
    錄表一份在卷可參，是並無積極證據足資證明被告有幫助戊○○、甲○○、己○○、乙○○、丙○○、黃子薇等人施用大麻之犯行。此外，復查無其他任何積極
    證據足以證明被告有幫助施用第二級毒品大麻之犯行，此部分自屬不能證明被告
    犯罪，自應為無罪之諭知。扣案之大麻二支，應由公訴人另行處理。
據上論斷，應依刑事訴訟法第二百九十九條第一項前段、第三百零一條第一項，毒品
危害防制條例第八條第二項，刑法第十一條前段、第五十六條、第七十四條第一款、
第九十三條第一項，判決如主文。
本案經檢察官蔡宏展到庭執行職務。
中      華      民      國    九十二    年      二      月    二十七    日
                                      臺灣臺北地方法院刑事第四庭
                                          法  官  楊  晉  佳
右正本證明與原本無異。
如不服本判決，應於判決送達後十日內，向本院提出上訴狀。
                                          書記官  陳  惠  娟
中      華      民      國    九十二    年      二      月    二十七    日
附錄：本案論罪科刑法條全文：
毒品危害防制條例第八條：
轉讓第一級毒品者，處一年以上七年以下有期徒刑，得併科新台幣一百萬元以下罰金
。
轉讓第二級毒品者，處六月以上五年以下有期徒刑，得併科新台幣七十萬元以下罰金
。
轉讓第三級毒品者，處三年以下有期徒刑，得併科新台幣三十萬元以下罰金。
前三項之未遂犯罰之。


司法院資訊處製作；財團法人民間司法改革基金會備份。
